臺灣屏東地方法院民事裁定　
110年度輔宣字第44號
聲  請  人  劉瓊雯  

相  對  人  陳沛瑜  

關  係  人  陳重安  

上列聲請人聲請輔助宣告事件，本院裁定如下：
    主    文
宣告陳沛瑜（女，民國00年0 月0日生，身分證統一編號：Z0000
00000號）為受監護宣告之人。
選定劉瓊雯（女，民國00年0 月00日生，身分證統一編號：Z000
000000號號）為受監護宣告人陳沛瑜之監護人。
指定陳重安（男，民國00年0月00日生，身分證統一編號：身分
證統一編號：Z000000000號）為受監護宣告人會同開具財產清冊
之人。
聲請程序費用由受監護宣告之人負擔。
    理    由
一、聲請意旨略以：聲請人劉瓊雯之女即相對人陳沛瑜因唐氏症
    ，致為意思表示或受意思表示或辨識其意思表示效果之能力
    顯有不足，爰依法聲請宣告相對人為受輔助宣告之人，併聲
    請選任聲請人為相對人之輔助人，若應為監護宣告，則由關
    係人陳重安為會同開具財產清冊之人，並提出親屬系統表、
    戶籍謄本、中華民國身心障礙證明影本等為證。
二、按對於因精神障礙或其他心智缺陷，致不能為意思表示或受
    意思表示，或不能辨識其意思表示之效果者，法院得因本人
    、配偶、四親等內之親屬、最近一年有同居事實之其他親屬
    、檢察官、主管機關、社會福利機構、輔助人、意定監護受
    任人或其他利害關係人之聲請，為監護之宣告，民法第14條
    第1 項定有明文。又法院對於輔助宣告之聲請，認有監護宣
    告之必要者，得依聲請或依職權以裁定為監護之宣告，家事
    事件法第179 條第1 項定有明文。
三、經查，聲請人劉瓊雯為相對人陳沛瑜之母，有聲請人提出之
    戶籍謄本附卷可憑，是聲請人為有權提起本件聲請之人。又
    本院於111 年3 月23日會同鑑定人即屏安醫療社團法人屏安
    醫院醫師黃文翔就相對人之現況為鑑定時，法官在鑑定人前
    訊問相對人（勘驗相對人），相對人對法官之詢問回答及反
    應如下：「（妳叫陳沛瑜嗎？）直接叫我陳沛瑜；（妳幾年
    幾月幾日出生的？）【當場指著母親的肚子】這裡出生的；
    （你現在幾歲嗎？）20歲；（現在是民國幾年？）0000000
    ；（妳的生日幾月幾日？）9號、10號；（現在坐在這裡的
    有幾個人？）一家人，媽媽、沛瑜、阿公，阿公過世了；（
    6+6等於多少？）屏東特殊學校，學姐；（2+2等於多少？）
    【無反應】；（人的手指有幾隻？）【比出一隻手】5隻；
    （二隻手加起來有幾隻？）10隻；（三隻手加起來有幾隻？
    ）【無反應】；」等情，有同日訊問筆錄1 份在卷可佐。另
    參酌鑑定人就相對人之鑑定結果認：個案為先天性唐氏症合
    併重度智能不足。個案自幼年即被發現有發展遲緩之現象，
    以至於都是在特教班就讀。經過醫院確診後，目前由家人在
    自家中自行照顧迄今。身體狀態：身材略微肥胖矮小、五官
    輪廓有明顯唐氏症特徵，頭部扁平，雙眼眼窩距離加大，四
    肢行動能力正常，但行動遲緩，講話時音量很低，咬字不清
    。會談中個案因為智能不足程度嚴重，理解能力明顯受損，
    語言表達能力也明顯受損，對於較為複雜之詞彙無法理解，
    連個人基本資料（包含姓名、身分證字號、出生年月日、年
    齡、住址、家中電話、父母姓名、畢業學校校名...） 等問
    題也絕大多數無法回答（個人基本資料僅能答出自己姓名與
    年齡，但已經不記得自己生日、身分證字號、家中住址、電
    話、父母姓名等，其餘問題都無法回答）。不會認字。長短
    期記憶能力極差、注意力不集中、個位數加減計算與兩位數
    加減計算皆無法執行、100持續減7的計算無法完成，現實判
    斷能力（例如現任總統姓名、美國總統姓名、辨識鐘錶指針
    所指之時間、如何辨識陌生人的來電是否屬於詐騙電話，或
    如何求證詐騙電話的真假等）不佳。對於金錢與數字無概念
    （一個便當大約多少錢、一份報紙多少錢、一杯奶茶大約多
    少錢、由此地坐計程車到火車站約多少錢等日常生活之金錢
    概念明顯缺乏），其心理衡鑑魏氏成人智力測驗結果總智商
    落於40分，屬於重度智能不足，由「適應行為評量系統」來
    評估，其一般適應組合分數40分，落在「非常低下」的範圍
    ，由臨床經驗及平日所表現之生活功能來判斷已達重度智能
    不足之程度。其他精神狀態：意識清楚，可以簡短與人交談
    ，但講話音量很低，又加上構音不清晰，無法對事情做清楚
    完整之陳述，因此與人言語溝通時有極為明顯之障礙。說話
    速度緩慢，認知功能嚴重受損，行為退化。無法識字、筆談
    。現實判斷能力不佳，例如不知何為保固期權益，不知何為
    分期付款權利義務，不知何為鑑賞期、退貨解約、貨到付款
    、預購，何為預購訂金、頭期款、違約金、保險要保人、保
    險受益人等，導致無法正確回應問話內容。對於時間、地方
    之定向能力不佳。對於人物之定向能力，僅能辨識少數家人
    。日常生活狀況，可以自己進食、沐浴、翻身、大小便、移
    動身體、更衣…等皆尚可以自理。可以自行購物，但不會計
    算該找回之零錢、無法做個位數與兩位數字之加減計算，可
    以辨識不同錢幣、紙鈔之幣值，但不會做不同紙鈔兌換之計
    算、不會到金融機構辦理存款提款、不知如何保管與儲存自
    己之財物，完全無處理財產之能力。無職業、社交及自我安
    排休閒活動之功能。無法自行搭乘或使用大眾交通工具、但
    可以騎腳踏車。個案各項功能退化嚴重，生活完全無自理能
    力，必須長期依賴家人、醫療或養護機構照顧，目前已處於
    重度智能不足狀態，因而導致個人認知功能嚴重失能，為意
    思表示或受意思表示或辨識其意思表示效果之能力嚴重受損
    ，可以判定為無意思能力。無法獨力處理個人法律事務與從
    事個人財務管理，也無法主張或維護個人權益，該個案已達
    監護宣告之標準等情，有屏安醫療社團法人屏安醫院111 年
    3 月24日屏安管理字第1110000950號函暨檢附之精神鑑定報
    告書、臨床心理衡鑑照會及報告單各1 份在卷足憑，堪認相
    對人因重度智能不足致不能為意思表示、受意思表示，或不
    能辨識其意思表示之效果至明。聲請人雖聲請相對人為受輔
    助宣告之人，承上，本院爰依職權裁定宣告相對人為受監護
    宣告之人。
四、次按，受監護宣告之人應置監護人；法院為監護之宣告時，
    應依職權就配偶、四親等內之親屬、最近一年有同居事實之
    其他親屬、主管機關、社會福利機構或其他適當之人選定一
    人或數人為監護人，並同時指定會同開具財產清冊之人，民
    法第1110條、第1111條第1 項定有明文。查聲請人為相對人
    之母，其表示同意擔任相對人之監護人，本院參酌上情及聲
    請人之意願，認由聲請人劉瓊雯擔任相對人之監護人，最能
    符合受監護宣告之人之最佳利益，爰選定聲請人劉瓊雯為相
    對人之監護人。又關係人陳重安為相對人之兄，爰並指定其
    為相對人之會同開具財產清冊之人，以維護相對人之利益。
五、據上論結，依家事事件法第164 條第2 項，裁定如主文。
中　　華　　民　　國　　111 　年　　4 　月　　13 　　日
                      家事法庭  法  官  黃惠玲
以上正本證明與原本無異。
如不服本裁定，應於送達後10日內向本院提出抗告狀，並繳納抗
告費新臺幣1,000 元。
中　　華　　民　　國　　111 　年　　4 　月　　13 　　日
                                書記官　黃秀梅